【裁判字號】    91,訴,176
【裁判日期】    920409
【裁判案由】    偽造文書等
【裁判全文】
臺灣士林地方法院刑事判決                          九十一年度訴字第一七六號
    公  訴  人  臺灣士林地方法院檢察署檢察官
    被      告  丙○○
    選任辯護人  許巍騰律師
                李怡卿律師
    被      告  乙○○
右列被告因偽造文書等案件，經檢察官提起公訴（九十年度偵字第五一三三號、第三
六三號），本院判決如左：
    主  文
丙○○共同行使偽造私文書，足以生損害於他人，處有期徒刑伍月，如易科罰金以參
佰元折算壹日。
乙○○共同行使偽造私文書，足以生損害於他人，累犯，處有期徒刑伍月，如易科罰
金以參佰元折算壹日。
如附表五、七所示之物及附表六所示偽造之署押，均沒收。
    事  實
一、乙○○曾於民國八十四年間因違反麻醉藥品管理條例案件，經最高法院判處有期
徒刑四年四月，於八十八年七月二十一日執行完畢，仍不知悔改，乙○○與丙○○均明知林人杰身分證一枚，係不詳姓名之人持往台北縣新莊市公路「金枝玉葉
    」酒店內消費（該身分證係林人杰於八十九年初某日在台北縣新莊市某處所遺失
    而由止詳姓名人士所拾得），因無力清償而質押給丙○○，詎丙○○與乙○○基
    於共同犯意之聯絡，均明知未經林人杰之同意，且無清償行動電話通話費用之意
    ，竟基於行使偽造私文書及意圖為自己不法所有之犯意，丙○○於八十九年二月
    初某日在酒店外將林人杰之身分證交付予乙○○，嗣由乙○○於八十九年二月九
    日，持林人杰之身分證，至台北縣新莊市○○路十八號「城發通訊行」，佯以林
    人杰之名義申請行動電話使用，並接續在「台灣大哥大股份有限公司（下稱台灣
    大哥大公司）行動電話服務申請書」、「同意書」上之客戶簽章欄上分別偽造「
    林人杰」之署押（一式四份，共計偽造「曾冠富」署押八枚），藉以表示係由林
    人杰本人申購之意，復持上開偽造之申請書向城發通訊行、台灣大哥大公司行使
    之，表示林人杰欲租用行動電話之意思，使台灣大哥大公司陷於錯誤，以為係林
    人杰本人申請，而同意租予0000000000號門號，並交付上開號碼之Ｓ
    ＩＭ卡以供其等使用，足以生損害於林人杰及台灣大哥大公司對行動電話租用人
    管理之正確性；得手後，乙○○、丙○○明知該門號係持他人證件申辦而來，台
    灣大哥大公司日後無從追償電話費，竟為圖為自己不法利益之概括犯意，自八十
    九年二月九日起至八十九年七月三日止，連續在不詳地點撥打電話對外通訊，致
    台灣大哥大公司陷於錯誤以為係合法之用戶，予以接收並提供通話服務，總計丙○○、乙○○因此詐得相當於免繳通話費之財產上不法利益（電話費）達新台幣
    （下同）二萬四千二百零五元，迨八十九年七月三日下午五時三十分許，乙○○
    在台北市○○區○○路與延平北路口，因行跡可疑遭警盤查時，在其身上查得林
    人杰之身分證，乙○○於檢察官偵查另案竊盜時，在其上開偽造私文書、詐欺取
    財、詐欺得利犯行未為任何有偵查犯罪職權之公務員已知悉前，不逃避接受裁判
    而當場向檢察官自首，承認其為偽造林人杰之名義申辦行動電話，因悉上情。
二、案經台灣士林地方法院檢察署自動檢舉偵查起訴。
    理  由
一、訊據被乙○○於偵查、本院審理時均坦承於前揭時地，收受被告乙○○交付之被
    害人林人杰之證件，並持之冒名申辦0000000000電話等情屬實；被告
    丙○○於本院審理時亦坦承，有交付林人杰之證件與被告乙○○等情不諱。雖被
    告乙○○另辯稱：申辦得來之行動電話係交由丙○○使用；被告丙○○則辯稱：
    伊未使用該行動電話云云。惟查：
（一）被告丙○○於本院審理時供稱：因乙○○說要拿證件去辦電話，才把證件給他
      ，知道乙○○是去辦王八卡等語（見本院九十二年三月二十七日審理筆錄），
      由上情觀之，被告丙○○顯已知悉「將林人杰之證件交給乙○○去冒名申辦他
      人名義之電話使用」乙事。再者，所謂「王八卡」，係指「不用繳納電話費或
      不易追查真正使用人」之電話，此為眾所周知之事，被告丙○○竟將申辦電話
      不可或缺之身分證交與被告乙○○，其與被告乙○○顯有共同之犯意聯絡，非
      僅以「幫助被告乙○○冒名申辦電話」之意思為之至為明顯，被告丙○○之辯
      護人辯稱僅係幫助犯云云，尚非可採。再被告乙○○已坦承持被害人林人杰之
      證件冒名申辦行動電話，雖被告二人均辯稱未使用該行動電話云云，然查前揭
      行動電話自八十九年二月九日至八十九年七月三日止，積欠電話費二萬四千二
      百零五元等情，有台灣大哥大公司之函文及行動電話帳單附卷為憑，顯見該電
      話申辦後確有遭撥打通話使用甚明，被告丙○○、乙○○對於冒名申辦行動電
      話既有共同犯意之聯絡及行為之分擔，且該電話確有經使用通話，是使用人不
      論究係被告乙○○、丙○○或他人，均無礙於渠等犯罪之成立。
      被告丙○○嗣後究竟有無使用冒名申辦之
      電話，亦僅屬於共謀正犯間就行為分擔之問題，是辯護人稱：被告丙○○僅屬
      幫助偽造文書等語，顯有誤會。況該行動電話
      連續在不詳
      地點撥打電話對外通訊，致
    台灣大哥大公司陷於錯誤以為係合法之用戶，予以接收並提供通話服務，總計丙○○、乙○○因此詐得相當於免繳通話費之財產上不法利益（電話費）達新台幣
    （下同）二萬四千二百零五元，迨八十九年七月三日下午五時三十分許，乙○○
      而並積欠二萬餘元之電話費未繳，有行動電話申
      請書、電話費帳單可參，被告丙○○嗣後究竟有無使用冒名申辦之電話，亦僅
      屬於共謀正犯間就行為分擔之問題，是辯護人稱：被告丙○○僅屬幫助偽造文
      書等語，顯有誤會。況該行動電話
      交身分證要求乙○○申辦電話」暨「乙○○於申辦電話後，有無交與丙○○使
      用」等情，均與本案已經成立之犯行無影響，蓋因該門號確實已在短期之內（
      八十九年二月九日起至同年四月八日止），撥打二萬餘元之電話，有電話費帳
      單可憑，迄今未獲清償，顯然使用人（不論究係被告乙○○、丙○○或他人）
      確有詐欺得利之行為無疑。
（五）此外，復有證人甲○○之證言暨「台灣大哥大公司行動電話服務申請書」、「
      同意書」在卷可參，被告等之犯行，應堪予認定。
      姑不論被告丙○○辯稱：並未使用該電話云云是否屬實，然此種「共謀共同正犯」，本不以參
      與共謀之正犯親自實行構成要件行為為必要，於正犯於謀議後推由一人（於本
      案即被告乙○○）完成犯行亦可，本案中被告乙○○確已持被害人林人杰之證
      件冒名申辦電話，並積欠二萬餘元之電話費未繳，有行動電話申請書、電話費
      帳單可參，被告丙○○嗣後究竟有無使用冒名申辦之電話，亦僅屬於共謀正犯
      間就行為分擔之問題，是辯護人稱：被告丙○○僅屬幫助偽造文書等語，顯有
      誤會。
（二）被害人林人杰於偵查時證稱：身分證於八十九年初在新莊地區遺失，並未至酒
      店將身分證抵押他人等語，該身分證顯屬他人之遺失物至明，至被告丙○○另
      辯稱：身分證係客人押給酒店會計「李志峰」云云，雖被告丙○○所涉之侵占
      遺失物罪嫌業已時效完成，然被告丙○○對此並未提出人證、物證以實其說，
      此等辯解自不足採，其侵占遺失物之罪嫌應堪予認定。
（三）被告乙○○、丙○○於事發時之工作地點在「金枝玉葉」酒店乙情，為被告等
      所是認，出入份子複雜為其等明知，在該場所內取得之身分證真偽、來源均有
      另人存疑之處，收受他人物品更有詳予查明來源之必要，否則，徒憑他人妄稱
      之物品出處，即可認行為人不具贓物罪之故意，將至侵害他人財產法益之犯罪
      ，日後追查更加不易，於本案中更為明顯。被告乙○○於收受林人杰身分證時
      ，根本不知被告丙○○之姓名（僅知綽號叫「阿偉」），嗣後於九十年九月三
      日本署偵查時，被告乙○○提及「阿偉」之聯絡方式，並經本署調閱0000
      000000號電話申辦人姓名，始知悉被告丙○○之年籍資料，有本署九十
      年度偵字第五一三三號偵查卷內遠傳電信股份有限公司風險管制中心傳真函文
      可證，顯見已有追查困難之虞，是縱被告丙○○交付身分證時有告稱被告乙○○；身分證係客人抵押云云，然被告乙○○竟於「不知丙○○年籍」之情況下
      ，仍在「出入份子複雜」之酒店門口，「收受『阿偉』交付之林人杰身分證並
      冒名辦理電話」，猶辯稱：不知身分證係贓物云云，顯不足採。
（四）「丙○○明知乙○○欲申辦王八卡竟仍交付身分證與乙○○」乙節已詳於前，
      至於本案究係「乙○○向丙○○索取身分證表示欲辦理電話」抑或是「丙○○
      交身分證要求乙○○申辦電話」暨「乙○○於申辦電話後，有無交與丙○○使
      用」等情，均與本案已經成立之犯行無影響，蓋因該門號確實已在短期之內（
      八十九年二月九日起至同年四月八日止），撥打二萬餘元之電話，有電話費帳
      單可憑，迄今未獲清償，顯然使用人（不論究係被告乙○○、丙○○或他人）
      確有詐欺得利之行為無疑。
（五）此外，復有證人甲○○之證言暨「台灣大哥大公司行動電話服務申請書」、「
      同意書」在卷可參，被告等之犯行，應堪予認定。
三、所犯法條：
    核被告丙○○、乙○○所為，均係犯刑法第二百十六條、第二百十條之行使偽造
    私文書罪；同法第三百三十九第一項、第二項之詐欺取財、詐欺得利罪嫌。被告
    二人就前揭犯行，有犯意聯絡、行為分擔，為共同正犯。被告乙○○就收受被害
    人林人杰身分證部分，另涉刑法第三百四十九條第一項之贓物罪嫌。被告等所涉
    前揭各罪間，均有方法結果之牽連關係，請依刑法第五十五條之規定從一重處斷
    。偽造之「林人杰」署押，請依同法第二百十九條之規定宣告沒收。被告乙○○
    前因麻醉藥品管理條例案件，經法院判決有期徒刑四年四月確定，於八十八年月
    七月二十一日假釋期滿執行完畢，其於五年內再犯本件有期徒刑以上之罪，為累
    犯，請依同法第四十七條之規定加重其刑。
    理  由
據上論斷，應依刑事訴訟法第二百九十九條第一項前段、刑法第      判決如主文。
本案經檢察官      到庭執行職務
中      華      民      國      九十二      年      四      月    九    日
                                  臺灣士林地方法院刑事第    庭
                                          法  官
右正本證明與原本無異。
如不服本判決，應於判決送達後十日內，向本院提出上訴狀。
                                          書記官
臺灣士林地方法院檢察署檢察官論告書                九十一年度偵字第三六三號
            九十年度偵字第五一三三號
                                                  九十一年度訴字第一七六號
                                          九十一年度公訴蒞庭字第五○○一號
    被      告  丙○○  年籍詳卷
                乙○○
右被告等因偽造文書案件，經檢察官提起公訴（九十年度偵字第五一三三號、九十一
年度偵字第三六三號，貴院九十一年度訴字第一七六號建股），公訴人論告如左：
一、犯罪事實：
    乙○○前因麻醉藥品管理條例案件，經法院判決有期徒刑四年四月確定，於民國
    八十八年月七月二十一日假釋期滿執行完畢。丙○○明知於八十九年初某日，在
    台北縣新莊市某處，所拾得之林人杰身分證一張，係他人之遺失物，丙○○竟因
    得知可用他人證件冒名申辦行動電話使用予以規避付費，即意圖不法之所有，於
    八十九年二月間某日晚間，以變異持有為所有之意思，在台北縣新莊市○○路二
    二八號「金枝玉葉」酒店門口，將身分證交付與自乙○○（丙○○所涉之侵占遺
    失物罪嫌之追訴權時效完成），乙○○明知此身分證係來路不明知贓物，仍予以
    收受。丙○○與乙○○遂基於共同之犯意聯絡，由乙○○於八十九年二月九日，
  持林人杰之身分證，至台北縣新莊市○○路十八號「城發通訊行」，謊稱自己為
    林人杰本人，並在「台灣大哥大股份有限公司（下稱台灣大哥大公司）行動電話
    服務申請書」、「同意書」上，偽造林人杰之署名，於偽造完成後，持之交付「
    城發通訊行」承辦人員，表示欲申辦行動電話門號之意思，使通訊行人員陷於錯
    誤，誤認林人杰有意申辦電話，而交付有財產價值之0000000000號Ｓ
    ＩＭ卡予乙○○，足以生損害於城發通訊行、台灣大哥大公司及林人杰。得手後
    ，乙○○、丙○○明知該門號係持他人證件申辦而來，台灣大哥大公司日後無從
    追償電話費，竟將該ＳＩＭ卡交予另一有共同詐欺得利犯意聯絡之不詳人士，供
    該人使用規避應付之電話費債務，總計該門號至八十九年七月三日遭台灣大哥大
    公司銷號日止，積欠之電話費達二萬四千二百零五元。
二、證據：
    訊據被乙○○於偵查、審理時均坦承於前揭時地，收受被告乙○○交付之被害人
    林人杰之證件，並持之冒名申辦0000000000電話等情屬實；被告丙○○於審理時亦坦承，有交付被害人林人杰之證件與被告乙○○等情不諱。雖被告
    乙○○另辯稱：丙○○說林人杰的身分證是客人付不出帳款而押在酒店，伊不知
    是贓物云云；被告丙○○則辯稱：身分證係客人押給酒店會計「李志峰」，並非
    遺失物，亦未使用該電話云云。惟查：
  (一)被告丙○○於審理時供稱：因乙○○說要拿證件去辦電話，才把證件給他，知道
    乙○○是去辦王八卡等語，自此情以觀，被告丙○○顯已知悉「將林人杰之證件
    交給乙○○去冒名申辦他人名義之電話使用」乙事。再者，所謂「王八卡」，係
    指「不用繳納電話費或不易追查真正使用人」之電話，此為眾所周知之事，被告
    丙○○竟將申辦電話不可或缺之身分證交與被告乙○○，其與被告乙○○顯有共
    同之犯意聯絡，非僅以「幫助被告乙○○冒名申辦電話」之意思為之至為明顯，
    姑不論被告丙○○辯稱：並未使用該電話云云是否屬實，然此種「共謀共同正犯
    」，本不以參與共謀之正犯親自實行構成要件行為為必要，於正犯於謀議後推由
    一人（於本案即被告乙○○）完成犯行亦可，本案中被告乙○○確已持被害人林
    人杰之證件冒名申辦電話，並積欠二萬餘元之電話費未繳，有行動電話申請書、
    電話費帳單可參，被告丙○○嗣後究竟有無使用冒名申辦之電話，亦僅屬於共謀
    正犯間就行為分擔之問題，是辯護人稱：被告丙○○僅屬幫助偽造文書等語，顯
    有誤會。
  (二)被害人林人杰於偵查時證稱：身分證於八十九年初在新莊地區遺失，並未至酒店
    將身分證抵押他人等語，該身分證顯屬他人之遺失物至明，至被告丙○○另辯稱
    ：身分證係客人押給酒店會計「李志峰」云云，雖被告丙○○所涉之侵占遺失物
    罪嫌業已時效完成，然被告丙○○對此並未提出人證、物證以實其說，此等辯解
    自不足採，其侵占遺失物之罪嫌應堪予認定。
  (三)被告乙○○、丙○○於事發時之工作地點在「金枝玉葉」酒店乙情，為被告等所
    是認，出入份子複雜為其等明知，在該場所內取得之身分證真偽、來源均有另人
    存疑之處，收受他人物品更有詳予查明來源之必要，否則，徒憑他人妄稱之物品
    出處，即可認行為人不具贓物罪之故意，將至侵害他人財產法益之犯罪，日後追
    查更加不易，於本案中更為明顯。被告乙○○於收受林人杰身分證時，根本不知
    被告丙○○之姓名（僅知綽號叫「阿偉」），嗣後於九十年九月三日本署偵查時
    ，被告乙○○提及「阿偉」之聯絡方式，並經本署調閱0000000000號
    電話申辦人姓名，始知悉被告丙○○之年籍資料，有本署九十年度偵字第五一三
    三號偵查卷內遠傳電信股份有限公司風險管制中心傳真函文可證，顯見已有追查
    困難之虞，是縱被告丙○○交付身分證時有告稱被告乙○○；身分證係客人抵押
    云云，然被告乙○○竟於「不知丙○○年籍」之情況下，仍在「出入份子複雜」
    之酒店門口，「收受『阿偉』交付之林人杰身分證並冒名辦理電話」，猶辯稱：
    不知身分證係贓物云云，顯不足採。
  (四)「丙○○明知乙○○欲申辦王八卡竟仍交付身分證與乙○○」乙節已詳於前，至
    於本案究係「乙○○向丙○○索取身分證表示欲辦理電話」抑或是「丙○○交身
    分證要求乙○○申辦電話」暨「乙○○於申辦電話後，有無交與丙○○使用」等
    情，均與本案已經成立之犯行無影響，蓋因該門號確實已在短期之內（八十九年
    二月九日起至同年四月八日止），撥打二萬餘元之電話，有電話費帳單可憑，迄
    今未獲清償，顯然使用人（不論究係被告乙○○、丙○○或他人）確有詐欺得利
    之行為無疑。
  (五)此外，復有證人甲○○之證言暨「台灣大哥大公司行動電話服務申請書」、「同
    意書」在卷可參，被告等之犯行，應堪予認定。
三、所犯法條：
    核被告丙○○、乙○○所為，均係犯刑法第二百十六條、第二百十條之行使偽造
    私文書罪；同法第三百三十九第一項、第二項之詐欺取財、詐欺得利罪嫌。被告
    二人就前揭犯行，有犯意聯絡、行為分擔，為共同正犯。被告乙○○就收受被害
    人林人杰身分證部分，另涉刑法第三百四十九條第一項之贓物罪嫌。被告等所涉
    前揭各罪間，均有方法結果之牽連關係，請依刑法第五十五條之規定從一重處斷
    。偽造之「林人杰」署押，請依同法第二百十九條之規定宣告沒收。被告乙○○
    前因麻醉藥品管理條例案件，經法院判決有期徒刑四年四月確定，於八十八年月
    七月二十一日假釋期滿執行完畢，其於五年內再犯本件有期徒刑以上之罪，為累
    犯，請依同法第四十七條之規定加重其刑。
綜上論告，本件被告等確有如犯罪事實欄所載之犯行，業經貴院調查明確，請依法判
決。
    此致
台灣士林地方法院
中      華      民      國    九十二    年      三      月    二十七    日
                                      檢察官


司法院資訊處製作；財團法人民間司法改革基金會備份。
